最高法院刑事判決　　　　　　九十四年度台上字第六八四九號
　　上　訴　人　乙○○
上列上訴人因甲○○自訴毀損案件，不服台灣高等法院台南分院
中華民國九十一年十二月三十一日第二審更審判決（九十一年度
上更(一)字第四四０號，自訴案號：台灣台南地方法院八十七年度
自字第四七九號），提起上訴，本院判決如下：
    主  文
原判決關於乙○○部分撤銷，發回台灣高等法院台南分院。
    理  由
本件原判決認定上訴人乙○○（被訴竊佔罪部分業經判決無罪確
定）與甲○○、陳政初係兄弟，共有坐落台南縣佳里鎮○里段一
０八九號、面積為二百十二平方公尺土地及其地上建築物，即門
牌號碼台南縣佳里鎮○○里○○鄰○○路三一八號一樓平房（磚
土造牆、木柱、紅瓦屋頂），應有部分依序為四分之一、二分之
一、四分之一，上訴人未徵得其他共有人同意前，為搭蓋鐵皮厝
，竟基於毀損該建築物之故意，於民國八十七年五月上旬，使用
鐵鎚為工具，將該建築物屋頂及西側（即房屋前面）牆垣拆除，
而毀損該建築物，足生損害於其他共有人甲○○、陳政初，因而
撤銷第一審法院諭知上訴人毀損建築物部分無罪之判決，改判論
處上訴人毀壞他人建築物罪刑（緩刑貳年），固非無見。
惟查：(一)毀損建築物罪，以行為人有毀壞他人建築物，使該建築
物失其效用之故意為成立要件，如欠缺毀損之故意，即難令負毀
損建築物之罪責。查原判決認定上訴人見上開房屋因年久失修、
屋頂漏雨，乃應實際使用人黃丁見之要求，於八十七年五月上旬
，僱請黃水勇搭建鐵皮厝；黃水勇搭建鐵皮厝之骨架可以攀附後
，由上訴人持鐵鎚將該房屋之屋頂及西側牆垣拆除等情，迭據上
訴人供承不諱。上開房屋北側牆壁（面向房屋左邊）尚還留有土
造木柱牆，下緣加以裝潢，後面東側及南側均存在，牆壁尚有土
造木柱，上面屋頂已拆除，現在房屋四週有搭建鐵皮屋，屋頂鋪
上鐵皮，前牆予以拆除，改換鐵捲門，並經原審勘驗屬實。原審
且敘明上訴人因見上開房屋已老舊不堪，為住家安全，始予以毀
損之犯罪動機等語。則上訴人所辯：其與自訴人訂有分管契約，
對系爭房屋有單獨管理使用收益之權，該房屋因年久失修，屋瓦
、木材都已腐朽，屋頂嚴重漏水，恐有崩塌之虞，因原屋瓦建材
難覓，只得以鐵皮屋頂代之，但房屋之效用，並未喪失，其主觀
上並無毀損房屋之犯意等語，何以不足採信，未見原審深入調查
，細心推求，徒以上訴人有拆除該系爭房屋之西側牆垣及屋頂之
客觀行為，遽認上訴人有毀損之犯行，自不足以昭折服。(二)上開
建築物因年久失修、屋頂漏雨，由上訴人僱請黃水勇搭建鐵皮厝
，並將前牆予以拆除，改換鐵捲門；此舉是否足以增加上開房屋
之效用與價值而屬於共有物之改良行為；如屬共有物之改良行為
，依民法第八百二十條第三項之規定：共有物之改良，經共有人
過半數，並其應有部分合計已過半數者之同意，即得為之。而上
開房屋為上訴人、甲○○、陳政初所共有，應有部分依序為四分
之一、二分之一、四分之一，則上訴人行為是否適法，自當就上
開法條之法定要件予以調查審認。上訴意旨指摘原判決關於上訴
人部分不當，尚非全無理由，應認該部分仍有撤銷發回更審之原
因。
據上論結，應依刑事訴訟法第三百九十七條、第四百零一條，判
決如主文。
中　　華　　民　　國　九十四　年　 十二　 月　　八　　日
                      最高法院刑事第六庭
                          審判長法官  莊　登　照
                                法官  洪　明　輝
                                法官  黃　一　鑫
                                法官  魏　新　和
                                法官  林　秀　夫
      本件正本證明與原本無異
                                      書  記  官
中　　華　　民　　國　九十四　年　 十二 　月 　十四 　日
                                                      Y
